臺灣新北地方法院民事裁定
111年度消債更字第119號
聲  請  人  趙明誼  

代  理  人  楊雅鈞律師
上列當事人因消費者債務清理事件，聲請更生，本院裁定如下：
    主  文
聲請人趙明誼自中華民國111年9月30日上午10時起開始更生程序
。
命司法事務官進行本件更生程序。
    理  由
一、按債務人不能清償債務或有不能清償之虞者，得依本條例所
    定更生程序，清理其債務。債務人無擔保或無優先權之債務
    總額未逾新臺幣（下同）1,200 萬元者，於法院裁定開始清
    算程序或宣告破產前，得向法院聲請更生。本條例所稱消費
    者，指5 年內未從事營業活動或從事小規模營業活動之自然
    人，消費者債務清理條例（下稱消債條例）第3 條、第42條
    第1 項、第2 條第1 項分別定有明文。次按債務人對於金融
    機構負債務者，在聲請更生或清算前，應向最大債權金融機
    構請求協商債務清償方案，或向其住、居所地之法院或鄉、
    鎮、市、區調解委員會聲請債務清理之調解。債務人為前項
    請求或聲請，應以書面為之，並提出財產及收入狀況說明書
    、債權人及債務人清冊，及按債權人之人數提出繕本或影本
    。協商或調解成立者，債務人不得聲請更生或清算，但因不
    可歸責於己之事由，致履行有困難者，不在此限，消債條例
    第151 條第1 項、第2 項、第7 項、第45條第1 項亦規定甚
    明。又按前開法律規定之「但因不可歸責於己之事由，致履
    行有困難者，不在此限」，其立法意旨係基於債務清償方案
    成立後，應由債務人誠實遵守信用履行協商還款條件，惟於
    例外情形下發生情事變更，在清償期間收入或收益不如預期
    ，致該方案履行困難甚或履行不能，因不可歸責於己之事由
    ，始能聲請更生或清算。此規範意旨在避免債務人任意毀諾
    已成立之協商，濫用更生或清算之裁判上債務清理程序。蓋
    以債務清償方案係經當事人行使程序選擇權所為之債務清理
    契約，債務人應受該成立之協議所拘束。債務人既已與金融
    機構協商成立，如認該協商方案履行有其他不適當情形，自
    仍應再循協商途徑謀求解決。所謂不可歸責於己之事由並不
    以債務人「不可預見」為必要，消債條例第151 條第7 項但
    書規定情形，僅須於法院就更生或清算之聲請為裁判時存在
    即可，不以協商成立後始發生者為限，並與債務人於協商時
    能否預見無關。債務人於協商時縱未詳加思考、正確判斷，
    或可預見將來履行可能有重大困難而仍冒然簽約成立協商，
    亦不能據此即認其履行顯有重大困難係可歸責於債務人（司
    法院98年第1 期民事業務研究會第24號司法院民事廳消費者
    債務清理條例法律問題研審小組意見參照）。
二、聲請意旨略以：伊積欠信用卡債務、信用貸款的部分，係因
    當初伊甫出社會想要自己創業，但本金不足，所以用信用卡
    作為生活消費、信用貸款購入商品，想要從事買賣業務，但
    生意不好，致生債務。而有關保證債務部分，當時伊年紀輕
    ，聽信友人已有房屋作為擔保品，只是幫忙簽字，不會有事
    ，才幫第三人沈志銘作保，豈料沈志銘無法清償債務，拍賣
    房屋後仍無法清償，伊因此得幫沈志銘負擔債務。信用卡債
    務、信用貸款的部分，伊曾於民國106年6月7日參與銀行公
    會協商，約定自106年7月10日起為首期繳款日，每月以4,10
    9元，分180期、年利率3%之還款方案，嗣後因擔保債務遭合
    作金庫執行伊工作薪資，致伊無法繼續清償，因而毀諾，伊
    有不能清償債務之情事，爰依法聲請開始更生程序等語。
三、經查，聲請人提出本件更生聲請前，曾於106年6月7日參與
    銀行公會協商，協議自106年7月10日起為首期繳款日，每月
    以4,109元，分180期、年利率3%之還款方案，然聲請人於10
    7年9月10日遭通報毀諾，經本院調取臺灣臺北地方法院106
    年度司消債核字第4497號卷宗查閱無訛，此部分事實堪以認
    定，合先敘明。本件聲請人聲請更生，依首開規定，須有不
    能清償債務或有不能清償之虞之情事存在外，尚須具有不可
    歸責於己之事由，致履行有困難之要件存在。
四、次查：
  ㈠聲請人於107年9月10日遭通報毀諾，本院審酌聲請人提出之
    勞工保險被保險人投保資料表，聲請人當時投保薪資為11,0
    00元，扣除107年必要生活費用17,262元，無法負擔每月以4
    ,109元，分180期、年利率3%之還款方案，應認聲請人係因
    不可歸責於己之事由，致履行有困難而有毀諾之情事。
  ㈡聲請人主張：聲請人名下僅有2筆以聲請人為要保人之保單，
    分別為富邦人壽安康久久殘廢照護終身壽險，保單解約金58
    ,444元及國泰人壽鑫彩終身壽險，保單解約金775元外，無
    其他財產；聲請人目前之收入來自於自營FB社群網站拍賣，
    扣除成本、必要費用，實際賺得收入平均每月約20,000元至
    22,000元左右乙節，業據提出郵局存摺封面及內頁、中國信
    託銀行存款交易明細、台北富邦商業銀行各類存款歷史對帳
    單、財產及收入狀況報告書、109年度綜合所得稅各類所得
    資料清單、全國財產稅總歸戶財產查詢清單、勞工保險被保
    險人投保資料表、中華民國人壽保險商業同業公會保險業通
    報作業資訊系統資料查詢結果表、臺灣集中保管結算所查詢
    資料、富邦人壽保險股份有限公司保單首頁、國泰人壽保險
    股份有限公司保費明細表等件為證（見本院卷第19至51、71
    至72、77至95、171至177頁）。惟查，聲請人並未提出證據
    具體說明其實際賺得收入平均每月約20,000元至22,000元左
    右，本院審酌聲請人勞工保險被保險人投保資料表，聲請人
    投保薪資為25,250元，應為聲請人計算自己之收入後所做選
    擇，應以此作為聲請人每月可處分所得。
  ㈢按債務人必要生活費用，以最近一年衛生福利部或直轄市政
    府所公告當地區每人每月最低生活費1.2 倍定之，消債條例
    第64條之2 第1 項定有明文。經查，聲請人主張其每月之必
    要生活費用，依消債條例第64條之2 第1 項新北市最低生活
    標準的1.2 倍計算（見本院卷第72頁），即以111年新北市
    最低生活費15,800元之1.2 倍即18,960元，作為計算聲請人
    現每月生活所需費用之依據，核未逾前開規定，故聲請人每
    月必要生活費用即以18,960元計算。
  ㈣綜上，聲請人每月可處分所得數額為25,250元，扣除每月必
    要生活費用18,960元後，剩餘6,290元。徵以聲請人積欠台
    北富邦商業銀行股份有限公司315,317元、花旗(台灣)商業
    銀行股份有限公司344,510元、合作金庫商業銀行股份有限
    公司1,880,017元，合計2,539,844元（見本院卷第73、143
    至161、189至203頁)，聲請人係79年6月出生（見本院卷第1
    87頁），現年32歲，距離法定退休年齡65歲剩約32年8月，
    以聲請人每月清償6,290元計算，並加計聲請人保單解約金5
    8,444元、775元，聲請人至多僅能清償約2,524,899元，是
    以聲請人目前之資力，客觀上處於不足以清償債務之經濟狀
    態，符合消債條例第3 條所規定「債務人不能清償債務或有
    不能清償之虞」之情形。
五、綜上所述，本件聲請人確因不可歸責於己之事由，致有困難
    無法繼續依約履行清償債務，又所負無擔保或無優先權之本
    金及利息債務並未逾1,200萬元，且未經法院裁定開始清算
    程序或宣告破產，而聲請人於聲請更生前1日回溯5年內未從
    事營業活動。復查無消債條例第6條第3項、第8條或第46條
    各款所定駁回更生聲請之事由存在，則聲請人聲請更生，應
    屬有據，自應准許。至於聲請人於更生程序開始後，應另提
    出足以為債權人會議可決或經法院認為公允之更生方案以供
    採擇，俾免更生程序進行至依消債條例第61條規定應行清算
    之程度，附此敘明。
六、爰裁定如主文。
中　　華　　民　　國　　111 　年　　9 　　月　　30　　日
                  民事第一庭  法  官  張惠閔
以上正本證明與原本無異。
本件裁定不得抗告。
本裁定已於民國111年9月30日上午10時公告。
中　　華　　民　　國　　111 　年　　9 　　月　　30　　日
                              書記官  林沂㐵